【裁判字號】    89,台抗,359
【裁判日期】    890721
【裁判案由】    拍賣抵押物強制執行
【裁判全文】
最高法院民事裁定                                八十九年度台抗字第三五九號
    再抗告人  甲○○
右再抗告人因與相對人台灣省合作金庫間拍賣抵押物強制執行事件，對於中華民國八
十九年三月十三日台灣高等法院台南分院裁定（八十九年度抗字第一一五號），提起
再抗告，本院裁定如左：
    主  文
再抗告駁回。
再抗告程序費用由再抗告人負擔。
    理  由
本件原法院以：相對人主張龔鈴清、林育枝、張宇、蕭瓊枝及黃伯彰等五人，為案外
人賴其謀向相對人借款之連帶保證人兼擔保物之提供人，而於民國八十年十二月十四
日以如原裁定附表所示之不動產（下稱系爭不動產），設定新台幣（下同）三千六百
萬元之最高限額抵押權予相對人，後因賴其謀向相對人借款三千萬元後，自八十五年
三月十七日起即未繳納本息，相對人乃向臺灣嘉義地方法院（下稱嘉義地院）聲請取
得准予拍賣系爭不動產之裁定，並於八十七年九月二十九日具狀向嘉義地院民事執行
處（下稱執行法院）聲請強制執行，惟經三次拍賣仍無法拍定，且相對人表示不願承
受，執行法院乃依強制執行法第九十五條之規定付強制管理，並依同法第一百零五條
之規定選任相對人為管理人。嗣相對人以系爭不動產於八十年十二月十四日設定抵押
權後，再出租於再抗告人，致使數次拍賣無人應買，顯已影響抵押權之行使，聲請執
行法院依民法第八百六十六條之規定除去租賃關係繼續拍賣。執行法院雖以再抗告人
之租賃契約係於系爭不動產設定抵押權之前即已成立，縱影響抵押權之行使亦不得除
去，裁定駁回相對人之聲請。惟查，系爭不動產坐落嘉義市○○段第九之一三五號土
地上，門牌號碼嘉義市○○路八五八及八六○號建物，係於八十年十一月八日建築完
成；而於八十年十二月十三日取得所有權，有嘉義市地政事務所八十八年十月二十一
日嘉市地謄字第○五四八○九號建物登記謄本共三份在卷可憑。經核閱向嘉義市政府
所調得之系爭不動產使用執照影本，其上並無所有權人於八十年十一月八日領取使用
執照之記載。姑不論再抗告人所陳報之租賃契約書，係於相對人向執行法院聲請除去
租賃權後始行陳報，且該租賃契約書成立日期即八十年十月一日，係在系爭建物建築
完成日期之前，自有可議；且該租賃契約書上所載之出租人乃林育枝、張宇、龔鈴清
及案外人龔紘毅，至其餘之共有人即蕭瓊枝及黃伯彰（持分合計為十四分之六）部分
竟未出租；另「嘉賓大旅館」，係於八十二年二月五日由再抗告人獨資向嘉義市政府
建設局聲請營利事業登記證，並於同年月十一日取得核准營利事業登記證之登記；且
近五年（即自八十四年至八十八年）於營業人銷售額與稅額申報書及統一發票扣抵申
報時，均未將租金支出列入進項核算扣抵，有嘉義市政府八十九年三月二十一日八九
府建商字第一八二一五號函及內附之營利事業登記證、營利事業登記證申請書影本與
嘉義市稅捐稽徵處八十九年三月二十七日八九嘉市稅工字第八九七○八五○五號函及
內附之營業人銷售額與稅額申報書、統一發票扣抵聯明細表影本附卷可稽。顯見再抗
告人所陳報之前揭租賃契約書記載成立（訂定）日期為八十年十月一日，已與事實及
常理有違，自不足採。此外，再抗告人又無法提出「嘉賓大旅館」確有於前揭最高限
額抵押權登記之前即已開始營業之確切證據，衡情當認再抗告人所陳報之前揭租賃契
約書之訂定日期在前揭最高限額抵押權登記之後，始符常理。否則，若確有其事，再
抗告人對此有利於己之重要事由，為何於歷經執行法院就系爭不動產為三次拍賣不成
，復依強制執行法第九十五條之規定付強制管理，於相對人向執行法院聲請除去租賃
權，始行陳報之理？至再抗告人嗣後補提之建物使用執照申請書上雖記載竣工日期為
八十年十月一日，惟按再抗告人出資經營之嘉賓大旅館，其主要目的乃在於營利，衡
情豈有於系爭不動產尚未取得使用執照前即與林育枝、張宇、龔鈴清及案外人龔紘毅
訂定租賃契約，甚至至八十二年二月才申請並取得核准營利事業登記證，而甘願平白
支出租金達一年三月之理？益徵前揭租賃契約書上之訂定日期乃倒填日期，迨無疑義
。綜上所述，系爭不動產，係於抵押權設定後始將其出租與再抗告人，而該不動產經
執行法院三次拍賣因無人應買而無法拍定，此項租賃關係已影響其抵押權，相對人聲
請將此項租賃權除去後繼續拍賣，依民法第八百六十六條之規定及最高法院七十四年
台抗字第二二七號判例意旨暨司法院院字第一四四六號解釋參照，自屬有據。因而將
執行法院之裁定廢棄，於法並無違背。再抗告論旨，指摘原裁定不當，聲明廢棄，非
有理由。
據上論結，本件再抗告為無理由，依強制執行法第三十條之一、民事訴訟法第四百九
十二條第一項、第九十五條、第七十八條，裁定如主文。
中      華      民      國    八十九    年      七      月    二十一    日
                              最高法院民事第三庭
                                  審判長法官  范  秉  閣
                                        法官  朱  建  男
                                        法官  許  澍  林
                                        法官  鄭  玉  山
                                        法官  李  慧  兒
      右正本證明與原本無異
                                              書  記  官
中      華      民      國    八十九    年      八      月      八      日


司法院資訊處製作；財團法人民間司法改革基金會備份。
